臺灣高等法院臺中分院刑事判決
110年度上訴字第1045號
上  訴  人  
即  被  告  朱堯章


選任辯護人  羅國斌律師
上列上訴人因違反槍砲彈藥刀械管制條例案件，不服臺灣臺中地
方法院109年度訴字第2555號中華民國110年2月24日第一審判決
（起訴案號：臺灣臺中地方檢察署109年度偵字第28254號），提
起上訴，本院判決如下：
    主  文
上訴駁回。
    事  實
一、朱堯章明知可發射子彈具有殺傷力之非制式槍枝及具有殺傷
    力之子彈，均屬槍砲彈藥刀械管制條例所列管之槍枝、子彈
    ，非經主管機關許可，不得擅自持有或寄藏，竟基於未經許
    可寄藏具殺傷力之非制式手槍、非制式獵槍、制式及非制式
    子彈之犯意，於民國109年4、5月間，未經主管機關許可，
    受友人許元榕（已歿）委託，寄藏如附表編號1至11所示之
    物（其中編號6、7均無殺傷力），其後再自行將如附表編號
    1、7、8、9、11所示之物及編號10其中1個槍袋放置在臺中
    市○○區○○路000巷00號5樓住處樓梯間之消防栓箱內，復委託
    不知情之真實姓名年籍不詳、綽號「阿嘉」之成年男子，將
    如附表編號2至6所示之物及編號10其中1個槍袋放置在上址
    樓梯間之消防栓箱內。嗣員警於109年9月15日14時25分許，
    持原審法院核發之搜索票至上址及樓梯間執行搜索，當場扣
    得如附表編號1至11所示之物（所涉違反毒品危害防制條例
    罪嫌，由檢察官另案偵辦）而查獲。
二、案經臺中市政府警察局烏日分局報請臺灣臺中地方檢察署檢
    察官偵查起訴。
    理  由
一、證據能力部分：
    本案以下所引用上訴人即被告朱堯章（下稱被告）以外之人
    於審判外之陳述，檢察官、被告及其選任辯護人均不爭執其
    證據能力，迄本院言詞辯論終結前亦均未聲明異議，本院審
    酌上開陳述作成時之情況，並無違法取證之瑕疵，認以之作
    為證據為適當，依刑事訴訟法第159條之5之規定，應具有證
    據能力。另本件以下所引用卷附之非供述證據，均不涉及人
    為之意志判斷，與傳聞法則所欲防止證人記憶、認知、誠信
    之誤差明顯有別，核與刑事訴訟法第159條第1項之要件不符
    。上開證據既無違法取得之情形，且經本院依法踐行調查證
    據程序，自應具有證據能力，合先敘明。
二、認定犯罪事實所憑之證據及理由：
    上揭犯罪事實，業據被告於警詢、偵查、原審訊問、準備程
    序及審理時、本院審理時皆坦承不諱（見偵卷第43至52頁、
    第143至147頁、第171至176頁、第205至210頁、第225至226
    頁，原審卷第30頁、第77頁、第180頁、本院卷第125、126
    頁），並有原審法院核發之109年聲搜字第1409號搜索票、
    臺中市政府警察局烏日分局搜索、扣押筆錄及扣押物品目錄
    表（朱堯章，109年9月15日，臺中市○○區○○路000巷00號5樓
    附帶樓梯間前）、刑事案件證物採驗紀錄表（扣案槍枝子彈
    部分）、查獲現場及扣案物品照片、現場及路口監視器錄影
    畫面擷圖、臺中市政府警察局烏日分局朱堯章涉嫌違反槍砲
    彈藥刀械管制條例案件證物採驗報告（含採驗照片）、臺中
    市政府警察局109年10月14日中市警鑑字第1090073821號鑑
    定書「（略）編號B1手套內側採樣微物（採自裝霰彈長槍之
    槍袋內）檢出DNA-STR型別與朱堯章型別相符」等在卷可參
    （見偵卷第57頁、第67至73頁、第77至127頁、第211至221
    頁、第243至267頁），復有扣案如附表編號1至11所示之物
    可佐。而扣案如附表編號1至5、8所示之槍枝及子彈，經送
    請內政部警政署刑事警察局分以檢視法、性能檢驗法及試射
    法鑑定，鑑定結果認均有殺傷力（詳如附表編號1至5、8所
    載），有該局109年10月16日刑鑑字第1098004555號鑑定書
    暨送驗槍、彈照片、109年12月24日刑鑑字第1098028009號
    函附卷可憑（見偵卷第229至236頁，原審卷第169頁），足
    徵被告之任意性自白均與事實相符，應堪採信。從而，本案
    事證明確，被告之犯行堪以認定，應依法論科。
三、論罪科刑：
(一)按持有手槍罪為繼續犯，於其終止持有之前，犯罪行為仍在
    繼續實施之中，其間法律縱有變更，但其行為繼續實施至新
    法施行以後，即無行為後法律變更之可言（最高法院102年
    度台上字第1582號刑事判決意旨參照）。又槍砲彈藥刀械管
    制條例第7條、第8條於109年6月10日修正公布，於同年月12
    日施行。修正前第7條原規定：「（第1項）未經許可，製造
    、販賣或運輸火砲、肩射武器、機關槍、衝鋒槍、卡柄槍、
    自動步槍、普通步槍、馬槍、手槍或各類砲彈、炸彈、爆裂
    物者，處無期徒刑或7年以上有期徒刑，併科新臺幣3000萬
    元以下罰金。（第4項）未經許可，持有、寄藏或意圖販賣
    而陳列第1項所列槍砲、彈藥者，處5年以上有期徒刑，併科
    新臺幣1000萬元以下罰金。」；第8條原規定：「（第1項）
    未經許可，製造、販賣或運輸鋼筆槍、瓦斯槍、麻醉槍、獵
    槍、空氣槍或第4條第1項第1款所定其他可發射金屬或子彈
    具有殺傷力之各式槍砲者，處無期徒刑或5年以上有期徒刑
    ，併科新臺幣1000萬元以下罰金。（第4項）未經許可，持
    有、寄藏或意圖販賣而陳列第1項所列槍枝者，處3年以上10
    年以下有期徒刑，併科新臺幣700萬元以下罰金。」修正後
    第7條則規定：「（第1項）未經許可，製造、販賣或運輸『
    制式或非制式』火砲、肩射武器、機關槍、衝鋒槍、卡柄槍
    、自動步槍、普通步槍、馬槍、手槍或各類砲彈、炸彈、爆
    裂物者，處無期徒刑或7年以上有期徒刑，併科新臺幣3000
    萬元以下罰金。（第4項）未經許可，持有、寄藏或意圖販
    賣而陳列第1項所列槍砲、彈藥者，處5年以上有期徒刑，併
    科新臺幣1000萬元以下罰金。」；第8條則規定：「（第1項
    ）未經許可，製造、販賣或運輸『制式或非制式』鋼筆槍、瓦
    斯槍、麻醉槍、獵槍、空氣槍或第4條第1項第1款所定其他
    可發射金屬或子彈具有殺傷力之各式槍砲者，處無期徒刑或
    5年以上有期徒刑，併科新臺幣1000萬元以下罰金。（第4項
    ）未經許可，持有、寄藏或意圖販賣而陳列第1項所列槍砲
    者，處3年以上10年以下有期徒刑，併科新臺幣700萬元以下
    罰金。」。而依本次修法草案總說明意旨可知，其主要立法
    目的在於有效遏止持「非制式槍砲」進行犯罪情形，認「非
    制式槍砲」與「制式槍砲」之罪責有一致之必要，故於第4
    條、第7條至第9條增加「制式或非制式」之構成要件，亦即
    不分制式或非制式，凡屬第7條所列各類槍枝型式之槍枝，
    有殺傷力者，概依第7條規定處罰。是「未經許可持有可發
    射子彈具殺傷力之非制式手槍」犯行，於槍砲彈藥刀械管制
    條例修正後，應改依第7條第4項規定處罰。本案被告係於10
    9年4、5月間未經許可，持有附表編號1所示之槍枝，迄至同
    年9月15日經警查獲止，依上開說明，不生行為後法律變更
    ，而有新舊法比較之問題，應逕行適用修正後槍砲彈藥刀械
    管制條例之規定論處，先予敘明。
(二)核被告所為，係違反槍砲彈藥刀械管制條例第7條第4項之未
    經許可寄藏非制式手槍罪、同條例第8條第4項之未經許可寄
    藏非制式獵槍罪及同條例第12條第4項之未經許可寄藏子彈
    罪。
(三)又寄藏與持有槍砲，均係將物置於自己實力支配之下，僅寄
    藏必先有他人之持有行為，而後始為之受寄代藏而已，故寄
    藏之受人委託代為保管，其保管之本身所為之持有，既係寄
    藏之當然結果，法律上自宜僅就寄藏行為為包括之評價，不
    應另就持有予以論罪。復按非法持有、寄藏、出借槍砲彈藥
    刀械等違禁物，所侵害者為社會法益，如所持有、寄藏或出
    借客體之種類相同（如同為手槍，或同為子彈者），縱令同
    種類之客體有數個（如數支手槍、數顆子彈），仍為單純一
    罪，不發生想像競合犯之問題；若同時持有、寄藏或出借二
    不相同種類之客體（如同時持有手槍及子彈），則為一行為
    觸犯數罪名之想像競合犯（最高法院82年度台上字第5303號
    刑事判決意旨參照）。本案被告基於單一之寄藏意思，在同
    時、地寄藏如附表編號3至5、8客體種類相同具殺傷力之子
    彈，揆諸前揭說明，應論以單純一罪；另被告以一寄藏行為
    同時未經許可而寄藏非制式手槍、非制式獵槍及子彈而同時
    觸犯上開3罪名，為想像競合犯，應依刑法第55條規定，從
    一重之槍砲彈藥刀械管制條例第7條第4項未經許可寄藏非制
    式手槍罪處斷。
(四)被告前因公共危險案件，經原審法院以107年度中交簡字第3
    622號判處有期徒刑4月確定，於108年2月19日易科罰金執行
    完畢等情，有臺灣高等法院被告前案紀錄表在卷可考。被告
    於受徒刑執行完畢後，5年以內故意再犯本案有期徒刑以上
    之罪，為累犯。然被告所犯前、後案之犯罪類型及法益種類
    均屬有別，罪質互異，難認被告有特別惡性或刑罰感應力薄
    弱之情，爰依司法院釋字第775號解釋意旨，不予依刑法第4
    7條第1項之規定加重其刑。
四、原審審理結果，認被告上揭犯行，事證明確，而適用槍砲彈
    藥刀械管制條例第7條第4項、第8條第4項、第12條第4項，
    刑法第11條前段、第47條第1項、第55條、第42條第3項前段
    、第38條第1項、第38條第2項前段等規定，以行為人之責任
    為基礎，審酌被告前有因偽造文書、公共危險，遭科刑之前
    案紀錄，有臺灣高等法院被告前案紀錄表在卷可參，其於本
    案受他人所託，寄藏如附表編號1至5、8所示之槍彈，且子
    彈數量非少，對於社會治安及人身安全所造成潛在之危害甚
    鉅，影響社會秩序情節重大；復考量被告寄藏之時間約4個
    月，尚查無有持以從事不法犯行，又被告自始坦承犯行，犯
    後態度尚可，暨其自述之智識程度、職業、家庭生活狀況（
    見原審卷第181頁）等一切情狀，量處被告有期徒刑6年，併
    科罰金新臺幣25萬元，及就併科罰金部分，諭知易服勞役之
    折算標準，以資懲儆。沒收部分，敘明：㈠扣案如附表編號1
    、2所示之非制式手槍、非制式獵槍各1支，經鑑定結果，皆
    屬槍砲彈藥刀械管制條例第4條第1項第1款所列物品，為未
    經許可不得持有之違禁物，均應依刑法第38條第1項之規定
    宣告沒收。㈡又扣案如附表編號8所示之制式子彈其中57顆，
    雖未經試射，惟同時查扣之制式子彈，其中28顆經試射後，
    認有殺傷力，是認未經試射之制式子彈57顆，均應有殺傷力
    ，屬槍砲彈藥刀械管制條例第4條第1項第2款所列物品，亦
    應依刑法第38條第1項之規定宣告沒收。㈢另扣案如附表編號
    9至11所示之物，為被告所管領並用以包裝上開違禁物之工
    具，為被告所有供犯罪所用之物，爰依刑法第38條第2項前
    段之規定，均諭知沒收。㈣扣案如附表編號3至5所示之制式
    散彈共7顆、非制式散彈共4顆，及附表編號8之制式子彈其
    中28顆，經試射結果，固均認具殺傷力，惟業因鑑定試射而
    耗損，其所留彈殼，已不具子彈完整結構，並非違禁物，爰
    均不併宣告沒收。㈤扣案如附表編號6、7所示之物，雖均為
    被告同時寄藏之物，惟經鑑定後皆不具殺傷力而非屬違禁物
    ；附表編號12、13所示之物則均僅係用以證明被告之犯罪事
    實所用，與本案犯罪無直接關聯，爰均不予宣告沒收。核其
    採證認事用法俱無違誤，量刑亦堪認妥適，自可維持。被告
    上訴，指摘原判決量刑違反罪刑相當原則，量刑過重，請求
    改判較輕之刑云云。然原判決依刑法第57條規定，審酌上述
    各情之一切情狀，而為刑之量定，經核與罪刑相當原則、比
    例原則、公平原則並無不合，其量刑難認有輕重偏倚情形。
    是被告指摘原審量刑過重，請求改判較輕之刑，難認有據。
    其上訴為無理由，應予駁回。
據上論結，應依刑事訴訟法第368條，判決如主文。
本案經檢察官洪明賢提起公訴，檢察官陳惠珠到庭執行職務。
中　　華　　民　　國　　110 　年　　9 　　月　　1　　日
            刑事第五庭    審判長法　官  鄭  永  玉
　　　　　　　　　　　　        法　官  卓  進  仕
　　　　　　　　　　　　　      法　官  許  文  碩  
以上正本證明與原本無異。
如不服本判決應於收受送達後20日內向本院提出上訴書狀，其未
敘述上訴理由者，並得於提起上訴後20日內向本院補提理由書（
均須按他造當事人之人數附繕本）「切勿逕送上級法院」。因疫
情而遲誤不變期間，得向法院聲請回復原狀。

                                書記官  林  育  萱 
　　　　　　　　　　　　　　　　
中　　華　　民　　國　　110 　年　　9 　　月　　1 　　日
附錄論罪科刑法條：
槍砲彈藥刀械管制條例第7條：
未經許可，製造、販賣或運輸制式或非制式火砲、肩射武器、機
關槍、衝鋒槍、卡柄槍、自動步槍、普通步槍、馬槍、手槍或各
類砲彈、炸彈、爆裂物者，處無期徒刑或7年以上有期徒刑，併
科新臺幣3千萬元以下罰金。
未經許可，轉讓、出租或出借前項所列槍砲、彈藥者，處無期徒
刑或5年以上有期徒刑，併科新臺幣1千萬元以下罰金。
意圖供自己或他人犯罪之用，而犯前二項之罪者，處死刑或無期
徒刑；處徒刑者，併科新臺幣5千萬元以下罰金。
未經許可，持有、寄藏或意圖販賣而陳列第1項所列槍砲、彈藥
者，處5年以上有期徒刑，併科新臺幣1千萬元以下罰金。
意圖供自己或他人犯罪之用，以強盜、搶奪、竊盜或其他非法方
法，持有依法執行公務之人所持有之第1項所列槍砲、彈藥者，
得加重其刑至二分之一。
第1項至第3項之未遂犯罰之。

槍砲彈藥刀械管制條例第8條：
未經許可，製造、販賣或運輸制式或非制式鋼筆槍、瓦斯槍、麻
醉槍、獵槍、空氣槍或第4條第1項第1款所定其他可發射金屬或
子彈具有殺傷力之各式槍砲者，處無期徒刑或5年以上有期徒刑
，併科新臺幣1千萬元以下罰金。
未經許可，轉讓、出租或出借前項所列槍砲者，處5年以上有期
徒刑，併科新臺幣1千萬元以下罰金。
意圖供自己或他人犯罪之用，而犯前二項之罪者，處無期徒刑或
7年以上有期徒刑，併科新臺幣1千萬元以下罰金。
未經許可，持有、寄藏或意圖販賣而陳列第1項所列槍砲者，處3
年以上10年以下有期徒刑，併科新臺幣7百萬元以下罰金。
第1項至第3項之未遂犯罰之。
犯第1項、第2項或第4項有關空氣槍之罪，其情節輕微者，得減
輕其刑。

槍砲彈藥刀械管制條例第12條：
未經許可，製造、販賣或運輸子彈者，處1年以上7年以下有期徒
刑，併科新台幣500萬元以下罰金。
未經許可，轉讓、出租或出借子彈者，處6月以上5年以下有期徒
刑，併科新台幣300萬元以下罰金。
意圖供自己或他人犯罪之用，而犯前二項之罪者，處3年以上10
年以下有期徒刑，併科新台幣700萬元以下罰金。
未經許可，持有、寄藏或意圖販賣而陳列子彈者，處5年以下有
期徒刑，併科新台幣300萬元以下罰金。
第1項至第3項之未遂犯罰之。


附表：

編號 扣押物品名稱 數量 備註 1 非制式手槍（含彈匣4個）（槍枝管制編號：0000000000號） 1支 認係非制式手槍，由仿GLOCK廠43型手槍外型製造之槍枝，組裝已貫通之金屬槍管而成，擊發功能正常，可供擊發口徑9mm制式子彈使用，認具殺傷力（見偵卷第229頁） 2 非制式獵槍（散彈槍）（槍枝管制編號：0000000000號） 1支 認係非制式獵槍（散彈槍），由仿獵槍（散彈槍）外型製造之槍枝，組裝已貫通之金屬槍管而成，擊發功能正常，可供擊發口徑12GAUGE制式散彈使用，認具殺傷力（見偵卷第229頁） 3 制式散彈（鑑定試射後僅餘彈殼） 5顆 認均係口徑12GAUGE制式散彈，均經試射，認具殺傷力（見偵卷第229頁，本院卷第169頁） 4 制式散彈（鑑定試射後僅餘彈殼） 2顆 認均係口徑12GAUGE制式散彈，彈底均發現有撞擊痕跡，均經試射，認具殺傷力（見偵卷第229頁，本院卷第169頁） 5 非制式散彈（鑑定試射後僅餘彈殼） 4顆 認均係非制式散彈，由制式散彈換裝金屬彈丸而成，均經試射，認具殺傷力（見偵卷第229頁，本院卷第169頁） 6 制式散彈彈殼 2顆 認均係已擊發之口徑12GAUGE制式散彈彈殼（見偵卷第229頁） 7 空包彈 40顆 認均係口徑9mm制式空包彈，均不具金屬彈頭，認不具殺傷力（見本院卷第193頁） 8 制式子彈（鑑定試射後餘子彈57顆，彈殼28顆） 85顆 認均係口徑9X19mm制式子彈，採樣28顆試射，均可擊發，認具殺傷力（見偵卷第229至230頁） 9 子彈盒 1個  10 槍袋 2個  11 子彈袋 1個  12 手套 1雙  13 棉棒 4支 證物採驗棉棒